【裁判字號】    99,審易緝,1
【裁判日期】    990122
【裁判案由】    偽造文書等
【裁判全文】
臺灣新竹地方法院刑事判決             99年度審易緝字第1號
公  訴  人  臺灣新竹地方法院檢察署檢察官
被      告  甲○○
上列被告因偽造文書等案件，經檢察官提起公訴（98年度偵字第
1911號），本院依簡式審判程序判決如下：
    主  文
甲○○共同犯行使業務登載不實文書罪，累犯，處有期徒刑捌月
。
    事實及理由
壹、構成犯罪事實：
一、緣馬自立於民國98年間係佑銓人力資源有限公司（下稱佑銓
    公司）派遣至臺灣新竹地方法院檢察署（下稱新竹地檢署）
    採尿室任職，負責對被告及受保護管束人進行採尿業務之採
    尿員，以填製尿液檢體監管紀錄表為其業務，為從事業務之
    人。馬自立於98年1 月6 日中午12時15分許受新竹地檢署檢
    察官指揮，對新竹地檢署97年度毒偵字第2078號案件之被告
    甲○○進行採尿送驗，其因甲○○前因毒品案件假釋而付保
    護管束，而知甲○○有毒品前科，且依尿液檢體監管紀錄表
    上資料得知甲○○之聯絡方式，認甲○○可能有意願提供金
    錢換取尿液掉包以免除刑事罪責，遂出於湮滅他人刑事案件
    證據的犯罪意思，於採尿時暗示甲○○可聯絡綽號「李俊」
    之男子（即李俊明）幫忙，嗣因馬自立無法聯絡李俊明充當
    白手套，遂於同月7 日上午11時36分許，以其持用之000000
    0000號行動電話傳送內容為「英九告知今七. 微閣前代哥黃
    水及十大元換」之簡訊至甲○○持用之0000000000號行動電
    話中，誘使甲○○實施尿液掉包。嗣雙方於同日晚上7 時許
    ，相約在新竹地檢署後方之府後街停車場見面商談尿液掉包
    事宜，馬自立提議以新臺幣（下同）10萬元代價為甲○○進
    行尿液掉包，甲○○同意後當場交付現金4 萬元予馬自立，
    並允諾事成後再給付餘款6 萬元，馬自立遂指示甲○○於同
    月8 日下午5 時許，攜帶其父親或兄弟之尿液前來新竹市○
    ○路146 號2 樓新竹地檢署採尿室進行尿液掉包。甲○○隨
    即於98年1 月8 日下午不詳時點，以提供尿液檢驗中藥藥效
    為由，取得其父即不知情之朱阿合排放之尿液，旋於同日下
    午5 時許，攜帶朱阿合之尿液至新竹地檢署採尿員辦公室，
    連同現金1 萬元一併交付馬自立，馬自立遂將朱阿合之尿液
    持往採尿室，並將裝有甲○○尿液檢體之採尿瓶2 瓶自採尿
    室之冰箱中取出，將浮貼在該採尿瓶上之封條移除並倒空先
    前採集之尿液檢體，再注入甲○○所提供之朱阿合尿液，其
    後再將原先浮貼且未遭破壞之封條貼在採尿瓶上並送入冰箱
    冰存，以此方式進行尿液掉包，馬自立因而湮滅關係甲○○
    刑事被告案件之重要物證之尿液證據，嗣經檢警調查偵辦後
    ，馬自立即於甲○○施用毒品案裁判確定前自白前開湮滅證
    據之事實。
二、甲○○與馬自立（馬自立所涉湮滅刑事證據、行使業務登載
    不實文書等罪，由本院另行以98年度審易字第435 號刑事判
    決，分別判處有期徒刑1 年、10月，並經定應執行刑為有期
    徒刑1 年6 月，另宣告緩刑5 年，緩刑期內付保護管束，及
    向公庫支付新臺幣10萬元、提供200 小時之義務勞務）共同
    出於行使業務上登載不實文書的犯罪意思聯絡，明知原採尿
    之甲○○尿液於98年1 月8 日已遭掉包，從事採尿送驗業務
    之馬自立竟未積極據實登載，在未更正甲○○之尿液檢體監
    管紀錄表之情形下，由馬自立於98年1 月9 日將上開已掉包
    之尿液檢體2 瓶（編號為97年毒偵字2078號）送台灣尖端先
    進生技醫藥股份有限公司檢驗，致使該公司於98年1 月14日
    依檢驗結果出具安非他命類及鴉片類陰性反應之檢驗報告，
    馬自立隨後並將上開尿液檢體監管紀錄表及檢驗結果送交檢
    察官而行使，足以生損害於司法調查之正確性。
貳、認定犯罪事實所根據的證據及理由：
一、被告甲○○於警局詢問時、檢察官偵查中之供述，及本院準
    備程序、簡式審判程序訊問時之自白。
二、證人即共犯馬自立於警詢時及偵查中之證述。
三、證人陳慧生於警詢時之證述。
四、臺灣新竹地方法院檢察署扣押物品目錄表、臺灣新竹地方法
    院檢察署尿液檢體（檢體編號97年毒偵字第2078號）監管紀
    錄表、台灣尖端先進生技醫藥股份有限公司98年1 月14日出
    具之尿液檢體編號97年毒偵字第2078號濫用藥物檢驗報告各
    1 份在卷可查。
五、內政部警政署刑事警察局98年2 月23日刑醫字第0980017941
    號鑑驗書、內政部警政署刑事警察局98年3 月16日刑醫字第
    098002692 號鑑驗書各1 紙附卷可證。
六、共犯馬自立0000000000號行動電話與被告甲○○0000000000
    號行動電話98年1 月7 日至同月9 日之通訊監察譯文、甲○
    ○提供之其與共犯馬自立於98年1 月7 日商談尿液掉包交易
    之錄音檔、臺灣新竹地方法院檢察署檢察事務官勘驗筆錄各
    1 份附卷可查。
、論罪科刑的理由：
一、論罪：
（一）按刑法第215 條業務上登載不實文書罪之處罰，係以保護
      業務上文書之正確性為目的。所謂明知不實而登載，祇須
      登載之內容失真於明知，並不問失真之情形為全部或一部
      ，亦不問其所以失真係出於虛增或故減；若行為人有積極
      據實登載之義務，卻故意消極隱匿不為登載，致其內容失
      真，仍無礙於上開罪名之成立（最高法院94年度台上字第
      2596號裁判要旨參照）。
（二）核被告甲○○所為，係犯刑法第216 條、第215 條之行使
      業務登載不實文書罪。被告甲○○推由共犯馬自立為業務
      上登載不實之行為後，復持以行使，所為登載不實之低度
      行為應為行使之高度行為所吸收，不另論罪。
（三）共同正犯：被告甲○○與共犯馬自立2 人間，就上開行使
      業務登載不實文書罪，事前同謀，推由馬自立故意消極隱
      匿不為登載，致其內容失真，並進而行使，為共謀共同正
      犯，依刑法第28條之規定，論以共同正犯。又製作前揭「
      尿液檢體監管紀錄表」雖非被告甲○○業務範圍內之事項
      ，惟依刑法第31條第1 項之規定，其與具有從事業務之人
      身分之馬自立共同實行犯罪，仍以正犯論。
（四）累犯：被告甲○○前曾於89年2 月間，因違反毒品危害
      防制條例案件，經本院於89年5 月31日，以89年度訴字第
      248 號判決，分別判處有期徒刑7 月、4 月，並經定應執
      行刑為有期徒刑9 月，嗣於89年7 月15日確定；又於89
      年6 月間，因偽造文書案件，經本院於89年8 月4 日，以
      89年度竹簡字第407 號判決，判處有期徒刑4 月，嗣於89
      年8 月28日確定，上開、案件並經定應執行刑為有期
      徒刑1 年2 月確定。又於91年11月間，因違反毒品危害
      防制條例案件，經本院於92年2 月11日，以92年度訴字第
      55號判決，分別判處有期徒刑8 月、6 月，並經定應執行
      刑為有期徒刑1 年，嗣於92年2 月24日確定。上開各罪接
      續執行，於91年11月14日入監執行，並於94年6 月21日縮
      短刑期假釋付保護管束出監，嗣於94年8 月14日保護管束
      期滿假釋未經撤銷視為執行完畢等情，有臺灣高等法院被
      告前案紀錄表及刑案資料查註紀錄表各1 份在卷可證，其
      於5 年以內故意再犯本件有期徒刑以上之罪，為累犯，應
      依刑法第47條第1 項規定，加重其刑。
二、科刑：審酌被告甲○○為免除刑事責任而與共犯馬自立共犯
    行使業務登載不實文書罪之犯罪動機、目的及手段，推由共
    犯馬自立故意消極隱匿不為登載，致尿液檢體監管紀錄表內
    容失真，其後並持以行使，足以生損害於司法調查之正確性
    ，以及被告甲○○犯後坦承犯行等一切情狀，量處如主文所
    示之刑，以示懲儆。
肆、適用法律之依據：
一、程序法方面：刑事訴訟法第284 條之1 、第273 條之1 第1
    項、第299 條第1 項前段。
二、實體法方面：刑法第28條、第31條第1 項、第216 條、第21
    5 條、第47條第1 項，刑法施行法第1 條之1 第1 項、第2
    項前段，判決如主文。
本案經檢察官張嘉宏到庭執行職務。
中    華    民    國    99    年    1     月    22    日
                  刑事第九庭法  官  馮俊郎
以上正本證明與原本無異。
如不服本判決，應於判決送達後10日內向本院提出上訴書狀。上
訴書狀應敘述具體理由，未敘述上訴理由者，應於上訴期間屆滿
後20日內補提理由書狀於本院（均須按他造當事人之人數附繕本
）「切勿逕送上級法院」。
中    華    民    國    99    年    1     月    22    日
                            書記官  蕭汝芳
附錄本案論罪科刑實體法條全文：
＊刑法第216 條：
行使第210 條至第215 條之文書者，依偽造、變造文書或登載不
實事項或使登載不實事項之規定處斷。
＊刑法第215 條：
從事業務之人，明知為不實之事項，而登載於其業務上作成之文
書，足以生損害於公眾或他人者，處3 年以下有期徒刑、拘役或
500 元以下罰金。（罰金之貨幣單位改為新臺幣，並提高為30倍
）

司法院資訊處製作；財團法人民間司法改革基金會備份。
